臺灣臺北地方法院民事簡易判決
111年度北簡字第15287號
原      告  良京實業股份有限公司

法定代理人  平川秀一郎

訴訟代理人  陳俐伃  
被      告  王志倫  
上列當事人間請求返還借款事件，本院於中華民國111年11月29
日言詞辯論終結，本院判決如下︰
    主      文
被告應給付原告新臺幣肆拾壹萬陸仟捌佰貳拾參元，及自民國九
十六年八月二十七日起至清償日止，按週年利率百分之十二點七
五計算之利息，暨違約金新臺幣壹元。
原告其餘之訴駁回。
訴訟費用新臺幣肆仟伍佰貳拾元由被告負擔。
本判決第一項得假執行。
    事實及理由
一、原告主張：被告前向訴外人臺東區中小企業銀行股份有限公
    司（下稱臺東企銀公司）申辦信用貸款，借款額度為新臺幣
    (下同)50萬元，自民國90年10月30日起以1個月為1期，共分
    60期，按期於當月30日平均攤還本息，利率按年息12.75%計
    算利息，採固定利率，未按期攤還本息時，逾期6個月内者
    ，按上開利率10%，超過6個月者，就超過部分，按上開利率
    20%計算之違約金。如有任何一期未如期清償時，自視為全
    部到期。詎被告未依約履行繳款義務，尚積欠本金、利息及
    違約金，嗣臺東企銀公司將對被告之債權讓與原告，爰依法
    提起本件訴訟等語。並聲明：被告應給付原告416,823元，
    及自96年8月27日起至清償日止，按週年利率12.75%計算之
    利息，暨自96年9月28日起至清償日止，其逾期在6個月以內
    者，按上開利率10%，逾期超過6個月者，就超過部分，按上
    開利率20%計算之違約金。
二、被告則以：沒有意見，希望可以分期還款等語，資為抗辯。
三、經查，原告主張之事實，業據提出與其所述相符之授信約定
    書、本票、債權讓與證明書、分攤表、報紙公告等件影本在
    卷可稽，並為被告所不爭執，自堪信為真實。
四、另按約定之違約金額過高者，法院得減至相當之數額，民法
    第252條定有明文。故約定之違約金苟有過高情事，法院即
    得依此規定核減至相當之數額，並無應待至債權人請求給付
    後始得核減之限制；此項核減，法院得以職權為之，最高法
    院79年台上字第1612號判決參見。參以民法第205條及第206
    條分別規定約定利率，超過週年16%者，超過部分之約定，
    無效；債權人除前條限定之利息外，不得以折扣或其他方法
    ，巧取利益。依上述，本院認如約定利率及違約金總額超過
    法定利率上限即週年利率16%者，超過部分應屬巧取利益。
    經查，原告與被告就訴之聲明第1項約定貸款之利息既以週
    年利率12.75%計算，則其再請求被告給付按上開利率10%、2
    0%計算之違約金，合計已超過前述週年利率16%，即屬巧取
    利益，對被告有失公平，本院認原告之違約金請求應酌減為
    1元，始為適當。
五、綜上所述，原告依消費借貸及債權讓與之法律關係，請求被
    告應給付原告416,823元，及自96年8月27日起至清償日止，
    按週年利率12.75%計算之利息，暨違約金1元，應予准許；
    逾此範圍之請求，為無理由，應予駁回。
六、本件原告勝訴部分，係就民事訴訟法第427條適用簡易程序
    所為被告敗訴之判決，依同法第389條第1項第3款規定，應
    依職權宣告假執行。
七、本件訴訟費用額，依後附計算書確定如主文所示金額。
中　　華　　民　　國　　111 　年　　12　　月　　13　　日
　　　　　　　  　       臺北簡易庭　
　　　　　　　　　            法　    官　郭美杏
以上正本係照原本作成。
如不服本判決，應於判決送達後20日內向本院（臺北市○○○路
0 段000 巷0 號）提出上訴狀。（須按他造當事人之人數附繕本
）。如委任律師提起上訴者，應一併繳納上訴審裁判費。
中　　華　　民　　國　　111 　年　　12　　月　　13　　日
            　　　　　　　　　書　記　官  林玗倩
計　　算　　書
項　　　　目             金　額（新臺幣）     　　備　註
第一審裁判費   　 　　   4,520元
合　　　　計　　　       4,520元